【裁判字號】    97,交聲,24
【裁判日期】    970505
【裁判案由】    違反道路交通管理處罰條例
【裁判全文】
臺灣宜蘭地方法院交通事件裁定          97年度交聲字第24號
原處分機關  交通部公路總局臺北區監理所宜蘭監理站
異  議  人
即受處分人  甲○○
上列受處分人因違反道路交通管理處罰條例案件，對於交通部公
路總局臺北區監理所宜蘭監理站民國96年12月27日所為之宜監字
第裁43─Q00000000號、Q00000000號裁決聲明異議，本院裁定如
下：
    主  文
異議均駁回。
    理  由
一、原處分意旨略以：異議人即受處分人甲○○於民國96年9月1
    1日下午3時35分許，未隨身攜帶駕駛執照，即駕駛車牌號碼
    IA—9913號自小客車上路，嗣於行經宜蘭縣壯圍鄉○○路○
    段347號附近時，復未依號誌指示違規左轉，之後又在宜蘭
    縣壯圍鄉○○路○段371號前，於設有禁止迴車標線之路段
    違規迴車，經宜蘭縣警察局礁溪分局員警以宜警交字第Q000
    00000號、Q00000000號製單舉發，交通部公路總局臺北區監
    理所宜蘭監理站（下稱宜蘭監理站）遂依道路交通管理處罰
    條例第25條第3款、第48條第1項第2款、第63條第1項第1款
    規定，就異議人未隨身攜帶駕駛執照、未依號誌指示左轉之
    違規行為，裁處異議人罰鍰新臺幣二千四百元，並記違規點
    數一點。另依道路交通管理處罰條例第49條第2款、第63條
    第1項第1款規定，就異議人在設有禁止迴車標線路段迴車之
    違規行為，裁處異議人罰鍰新臺幣一千八百元，並記違規點
    數一點。
二、異議意旨略以：96年9月11日下午3時35分許，我駕駛IA—99
    31號自小貨車從高速公路宜蘭交流道下來左轉行經壯圍鄉○
    ○路○段347巷口時，並沒有未依號誌違規左轉、未帶駕駛
    執照之違規行為，於行經壯圍大福路三段371號前時，也沒
    有在設有禁止迴車標線的處所迴車之違規行為。當天我從高
    速公路宜蘭交流道下來左轉，在交流道附近的晒榖場停車等
    員工，過了七、八分鐘，有一個警察來到車旁，問我來這裡
    做什麼，警察叫我把行、駕照拿出來，我一時找不到，就跟
    警察說我沒有帶駕照，警察說要查我的人車是否有問題，警
    察查了40分鐘，我說我要去工作，警察說不行，說還沒有查
    完，我的員工要把車上的工具卸下來，警察也說不行，警察
    說要扣我的車子，不能動，警察叫我到美城派出所，我的貨
    車就扣在現場，我就搭員工的車到美城派出所，所長說派出
    所沒有事，我就回到貨車的現場，當初查我的警察已經不在
    現場，後來我問別人，別人說應該可以把車開走，我就把車
    開回去，過了兩、三星期，我就收到警察所開的本案兩張罰
    單，我問別人，別人說要等裁決才可以申訴，所以我就沒有
    主動到監理站到案，一直收到本案的兩張裁決書，我才到案
    。警察當天攔下我時並沒有開單，也沒有說他要開單。所以
    本件舉發及裁決均不合法，為此，聲明異議，請求撤銷原處
    分。
三、按汽車駕駛人，駕駛汽車未隨身攜帶駕駛執照處新臺幣三百
    元以上六百元以下罰鍰，道路交通管理處罰條例第25條第3
    款定有明文。次按，汽車駕駛人轉彎時，不依標誌、標線、
    號誌指示者，處新臺幣六百元以上一千八百元以下罰鍰，並
    記違規點數一點，道路交通管理處罰條例第48條第1項第2款
    、第63條第1項第1款亦有明定。再按，汽車駕駛人迴車時，
    在設有禁止迴車標誌或劃有分向限制線、禁止超車線或禁止
    變換車道線之路段迴車者，處新臺幣六百元以上一千八百元
    以下罰鍰，並記違規點數一點，道路交通管理處罰條例第49
    條第2款、第63條第1項第1款定有明文。又行為人有本條例
    之情形者，應填製舉發違反道路交通管理事件通知單（以下
    簡稱通知單），並於被通知人欄予以勾記，其通知聯依下列
    規定辦理：（一）當場舉發者，應填記駕駛人或行為人姓名
    、性別、出生年月日、地址、身分證統一編號及車主姓名、
    地址、車牌號碼、車輛種類。被查獲之駕駛人或行為人為受
    處分人時，應於填記通知單後將通知聯交付該駕駛人或行為
    人簽名或蓋章收受之；拒絕簽章者，仍應將通知聯交付該駕
    駛人或行為人收受，並記明其事由及交付之時間；拒絕收受
    者，應告知其應到案時間及處所，並記明事由與告知事項，
    視為已收受，違反道路交通管理事件統一裁罰基準及處理細
    則第11條第1項第1款亦有明定。經查：
（一）異議人並不否認「伊於96年9月11日下午3時35分許，駕駛
      IA—9931號自小貨車從高速公路宜蘭交流道下來左轉後，
      曾遭警方攔檢，警方要求其出示駕照，伊表示未帶駕照。
      事後伊收到警方所寄發之本案二張舉發單，然伊並未主動
      至監理站到案，嗣收到本案二件裁決書後，始提出異議。
      」之事實（見本院卷第21頁）。
（二）其次，舉發員警以異議人有「未隨身攜帶駕駛執照」、「
      未依號誌指示違規左轉」、「於設有禁止迴車標線之路段
      違規迴車」之違規行為，開立宜警交字第Q00000000號、Q
      00000000號舉發單加以舉發，惟異議人否認有上開違規行
      為，並拒絕在舉發單上簽名，且拒絕收受該舉發單，員警
      遂告知異議人違規內容及應到案之時間、處所，並將異議
      人拒簽、拒收舉發單及已告知其違規內容、應到案之時間
      與處所等事項，載明於舉發單上等事實，業據證人即舉發
      員警乙○○於本院調查時結證明確（見本院卷第27頁），
      並有舉發違反道路交通管理事件通知單二件在卷可稽。佐
      以，異議人亦坦承「伊於事後已收到警方所寄發之本案二
      張舉發單，然伊並未主動至監理站到案，嗣收到本案二件
      裁決書後，始提出異議。」之事實。從而，依前舉違反道
      路交通管理事件統一裁罰基準及處理細則第11條第1項第1
      款之規定，應認為本件舉發單均已合法送達予異議人收受
      ，合先敘明。
（三）再者，證人即舉發員警乙○○已於本院調查時結證「96年
      9月11日下午3時35分許，我在壯圍鄉○○路○段347巷巷
      口執勤，我發現IA—9913號自小客車在347巷巷口沒有依
      照號誌燈的指示違規左轉，該巷口的號誌燈是多時相的，
      左轉必須依照左轉的綠色箭頭燈號指示，IA—9913號自小
      客車是在綠色箭頭指示直行的狀態下違規左轉。IA—9913
      號自小客車駕駛人違規左轉進入347巷時看到我，他就在
      設有禁止迴轉標線的地方迴轉，並把車子停在大福路三段
      371號前，我就跑過去請駕駛人就是異議人甲○○出示證
      件，甲○○無法拿出駕照，我就開了未帶駕照、未依號誌
      違規左轉、在設有禁止迴車標線地方迴車這兩張告發單，
      甲○○拒絕在舉發單上簽名及收受舉發單，我當場告訴他
      應到案的時間、地點及舉發內容，並在舉發單上註明。當
      天我所站立的位置確實可以看到大福路三段347巷IA—991
      3號自小客車行車方向的號誌燈情形，我確實是看到IA—9
      913號自小客車在綠色箭頭指示直行的情形下違規左轉。
      我確實是看到IA—9913號自小客車在設有禁止迴車雙黃線
      標線的地方違規迴轉。本件舉發是正確無誤的。異議人所
      言並不實在，異議人確實有我舉發的違規行為，我沒有任
      意亂開罰單。」等語綦詳（見本院卷第26至28頁），並有
      證人乙○○所繪製之現場圖一件可佐。而證人乙○○雖係
      本件原處分機關認定異議人有前揭違規行為之舉發員警，
      然因異議人並無法舉出或請本院調查任何對其有利之證據
      資料，以使本院對證人乙○○所供述之異議人違規事實產
      生任何合理之懷疑，且於本件卷存證據資料內，亦無任何
      積極證據足以證明證人乙○○上開供述係屬虛偽，更無足
      以令人顯信其供述為不可採之品性證據或前科證據存在，
      且衡諸證人乙○○與異議人素不相識，並無宿怨，亦無仇
      隙，其顯無自陷於偽證罪之追訴而構詞誣賴異議人之理，
      故自不得以證人乙○○為本件開單告發之執勤員警，即全
      盤抹煞其在訴訟上之證人資格或其證詞之真實性。換言之
      ，證人乙○○所為之前揭證詞，應堪信為真實。
（四）此外，交通警察製單舉發違反道路交通管理處罰條例所列
      之違規行為，係公務員基於職務上之權力，依法所為之公
      法上行為，基於公務員為公法上行為具有公信力之原則，
      該行政行為當可被推定為真正，其據以依法處分之事實認
      定原則上亦應被推定為正確無誤。而本此公信原則，立法
      者更於道路交通管理處罰條例第92條第3項為授權之規定
      ，授權交通部、內政部制定違反道路交通管理事件統一裁
      罰基準及處理細則，俾使執勤員警得當機處分以達維護交
      通秩序、安全之行政目的。更何況，交通違規行為通常於
      瞬間發生並結束，若要求執勤員警所有的舉發行政行為均
      需預留照相、錄音、錄影或其他科學證據以證其實，則國
      家維護交通秩序、安全之行政措施勢必窒礙難行，故刑事
      訴訟法就犯罪證據有關之規定中，與屬行政秩序罰之交通
      違規裁罰本質不合之部分，於道路交通案件處理程序內，
      自不在準用之列。此外，各種交通違規行為，各有其不同
      之執行方法，就超速、酒醉駕車而言，非輔以科學工具，
      固難僅憑執勤者之五官知覺判斷之，然就駕駛者及前座乘
      客未繫安全帶、闖紅燈、未依號誌違規左轉、在設有禁止
      迴車標線地方迴車等違規行為而言，單憑執勤者之目擊即
      可確定，並非件件違規行為均須以照像或錄影舉發，始可
      認定。從而，異議人既未就舉發員警之舉發有誤提出相關
      證據以供調查，本院經查亦無任何證據足資證明舉發員警
      有捏造事實違法取締之情事，則舉發員警本其維護交通秩
      序、安全職責所為之本件舉發，自應受到合法、正確之推
      定。因此，異議人空言否認證人乙○○證詞之真實性，並
      辯稱「伊並無未帶駕照、未依號誌違規左轉、在設有禁止
      迴車標線地方迴車之違規行為。」云云，諉無足取。
（五）從而，異議人於96年9月11日下午3時35分許，未隨身攜帶
      駕駛執照，即駕駛車牌號碼IA—9913號自小客車上路，嗣
      於行經宜蘭縣壯圍鄉○○路○段347號附近時，復未依號
      誌指示違規左轉，之後又在宜蘭縣壯圍鄉○○路○段371
      號前，於設有禁止迴車標線之路段違規迴車等違規事實，
      已堪認定。
四、綜上所述，原處分機關依道路交通管理處罰條例第25條第3
    款、第48條第1項第2款、第63條第1項第1款規定，就異議人
    未隨身攜帶駕駛執照、未依號誌指示左轉之違規行為，裁處
    異議人罰鍰新臺幣二千四百元，並記違規點數一點。另依道
    路交通管理處罰條例第49條第2款、第63條第1項第1款規定
    ，就異議人在設有禁止迴車標線之路段迴車之違規行為，裁
    處異議人罰鍰新臺幣一千八百元，並記違規點數一點。經核
    均無違法或不當之處，故異議人以首揭情詞，對於上開二裁
    決提起異議，均無理由，均應予駁回。
五、據上論斷，依道路交通案件處理辦法第19條，裁定如主文。
中    華    民    國    97    年    5     月    5     日
                  交通法庭法  官  劉家祥
以上正本證明與原本無異。
如不服本裁定，應於裁定送達後5日內，向本院提出抗告狀。（
應附繕本）
                          書記官  劉謹翊
中    華    民    國    97    年    5     月    5     日


司法院資訊處製作；財團法人民間司法改革基金會備份。
